臺灣桃園地方法院民事判決　　　　　110 年度再易字第20號
再審原告　　莊瑞香　



再審被告　　徐國治　
上列當事人間請求拆屋還地等事件，再審原告對於中華民國110
年3 月31日本院109 年度簡上字第217 號確定判決提起再審之訴
，本院判決如下：
    主      文
再審之訴駁回。
再審訴訟費用由再審原告負擔。
    事實及理由
一、按再審之訴，應於30日之不變期間內提起；前項期間自判決
    確定時起算，判決於送達前確定者，自送達時起算；其再審
    之理由發生或知悉在後者，均自知悉時起算，民事訴訟法第
    500 條第1 項、第2 項本文定有明文。本院109 年度簡上字
    第217 號判決（下稱原確定判決）於民國110 年3 月31日宣
    判，因不得上訴，而於同日確定，本件再審原告主張其於11
    0 年6 月25日收受桃園市土木技師公會就其所有門牌號碼桃
    園市○○區○○路○○段000 巷00弄00號房屋（下稱系爭房
    屋）出具之現況安全鑑定報告書（下稱系爭報告書），及於
    110 年7 月21日向桃園市大溪地政事務所申請取得桃園市○
    ○區○○○段0000000 地號及同段132-10地號土地（以下分
    別稱132-104 地號土地及132-10地號土地）之第二類地籍謄
    本（下稱系爭謄本），始知悉再審之理由，而於110 年7 月
    22日提起本件再審之訴，經核尚未逾上開規定30日不變期間
    ，合先敘明。
二、再審原告主張：再審被告為系爭房屋之原始起造人，其於71
    年2 月26日與他人在桃園市○○區○○○段000000地號土地
    （下稱132-10地號土地）興建集體住宅10間並完成登記，於
    71年4 月29日土地所有權人即再審被告之父徐鴻淵申請分割
    132-10地號土地，並以房屋共同壁作為分割土地之基準，使
    該10間房屋分別坐落在同段132-96至132-105 地號基地內，
    系爭房屋坐落在同段132-98地號土地（下稱132-98地號土地
    ，106 年重測後為桃園市○○區○○段000 地號），再審被
    告所有之房屋則坐落在132-104 地號土地（重測後為桃園市
    ○○區○○段000 地號），因106 年進行地籍圖重測時未至
    現場依該集體住宅當初建築之情形進行分割，導致系爭房屋
    部份占用該719 地號土地；再審原告於原確定判決宣判後委
    請桃園市土木技師公會實際量測系爭房屋四周長度之現況，
    並比對71年間建物複丈結果，系爭建物於興建完成登記至今
    未有逾越原始建築共同壁之加蓋行為；又該集體住宅興建時
    ，係將每棟房屋之化糞池設計於一樓地底下，若依原確定判
    決結果，系爭房屋一樓地底下原設計之化糞池將有約四分之
    三需一併拆除，與系爭房屋原設計不符，益徵原確定判決認
    定系爭房屋越界建築之建物部分應屬系爭房屋原始建築之範
    圍，如能斟酌前開證物，伊應可受較有利之裁判，是本件有
    民事訴訟法第496 條第1 項第13款之再審理由。
三、按再審之訴顯無再審理由者，得不經言詞辯論，以判決駁回
    之，民事訴訟法第502 條第2 項定有明文。又當事人發現未
    經斟酌之證物或得使用該證物，但以如經斟酌可受較有利益
    之裁判者為限，得以再審之訴對於確定終局判決聲明不服，
    同法第496 條第1 項第13款亦有明定。所謂當事人發現未經
    斟酌之證物，係指前訴訟程序事實審言詞辯論終結前已存在
    之證物，因當事人不知有此，致未經斟酌，現始知之者而言
    ；若在前訴訟程序事實審言詞辯論終結前，尚未存在之證物
    ，本無所謂發現，自不得以之為再審理由（最高法院104 年
    度台上字第2475號判決意旨參照）。復按前訴訟程序事實審
    言詞辯論終結前已經存在之證物，當事人不知有此致未斟酌
    現始知之，或知有該證物之存在而因當時未能檢出致不得使
    用，嗣後檢出之該證物，固可稱之為民事訴訟法第496 條第
    1 項第13款所定得使用未經斟酌之證物，惟必須當事人在客
    觀上確不知該證物存在致未斟酌現始知之，或依當時情形有
    不能檢出該證物者始足當之，倘按其情狀，依一般社會之通
    念，尚非不知該證物或不能檢出或命第三人提出者，均無該
    條款規定之適用。
四、經查，系爭報告書乃再審原告於原確定判決宣判後之110 年
    5 月23日向桃園市土木技師公會申請鑑定，非前訴訟程序事
    實審言詞辯論終結前已經存在之證物；又系爭謄本，客觀上
    本已存在於地政事務所，再審原告不能諉為不知，且其於原
    確定判決之審判中亦非不能舉出或聲請調閱，是不該當於「
    在前訴訟程序事實審辯論終結前，不知已有該證物存在，其
    後始知之者」或「前訴訟程序事實審言詞辯論終結前，雖知
    有該證物存在，但因故不能使用，其後始得使用」之情形。
    從而，再審原告據此提起再審之訴，與民事訴訟法第496 條
    第1 項第13款要件不符，顯無理由。
五、綜上所述，再審原告主張有民事訴訟法第496條第1項第13款
    之再審事由，提起本件再審之訴，顯無理由，爰依民事訴訟
    法第502 條第2 項規定，不經言詞辯論，逕以判決駁回之。
六、據上論結，本件再審之訴顯無理由，依民事訴訟法第502條第
    2項、第78條，判決如主文。
中    華    民    國   110    年    11    月    15    日
            民事第二庭  審判長  法  官  袁雪華
                                法  官  廖子涵
                                法  官  呂如琦
正本係照原本作成。
如不服本判決，須以適用法規顯有錯誤為理由，並經本院之許可
，始得逕向最高法院提起上訴。如提起上訴，應同時表明上訴理
由，於收受本判決送達後20日內向本院提出上訴書狀（須按他造
當事人之人數附繕本），並委任律師為訴訟代理人（應提出委任
律師或具有律師資格之人之委任狀；上訴人或其法定代理人具有
律師資格者、或與上訴人有民事訴訟法第466 條之1 第2 項所定
關係之人有律師資格者，另應附具律師資格證書及釋明文書）。
中    華    民    國   110    年    11    月    15    日
                                書記官  王志成